【裁判字號】    91,交聲,952
【裁判日期】    920106
【裁判案由】    違反道路交通管理處罰條例聲明異議
【裁判全文】
臺灣臺北地方法院交通事件裁定                    九十一年度交聲字第九五二號
    原處分機關  台北市交通事件裁決所
    受 處分 人  甲○○  男  三十九歲（民國五十二年十月二十六日生）
    即 異議 人
右列受分人因違反道路交通管理處罰條例案件，對於台北市交通事件裁決所九十一年
六月四日所為之處分（原處分：北市裁三字第二二—ＡＸＸ○○九二五九號），聲明
異議，本院裁定如左：
    主  文
原處分撤銷。
    理  由
一、首按交通違規事件裁罰案件，性質上屬於交通行政主管機關本於職權就公法上具
    體事件所為之決定而對外直接發生法律效果之單方行政行為，參酌行政法院五十
    六年度判字第八一號判例意旨「本件原告行為時尚在舊所得稅法施行期間，實體
    上固應適用舊法，但被告官署稅捐稽徵程序開始於現行所得稅法令公布施行以後
    ，程序上即應是新法」，故本件道路交通管理處罰條例、違反道路交通管理事件
    統一裁罰標準及處理細則，雖分別於民國於九十一年七月三日公布修正、同年七
    月五日施行、九十一年八月三十日修正發布，依行政「實體從舊，程序從新」原
    則，尚無比較新舊法問題，而本件行為時法為修正前之舊法，倘無特別標示，則
    本件引用法條均係該行為時有效之舊法，核先敘明。
二、原處分機關係以：受處分人甲○○於民國九十年十月二十六日下午十時十二分許
    ，在台北市○○路○段駕駛車號ＤＣ—六七六七號自用小客車東向西行駛至一六
    八號前時，前車頭與沿同向行走之行人萬陳桃身體相撞而肇事，致萬陳桃身體受
    傷，竟未即採取救護或其他必要措施、或向警察機關報告而逃逸，經現場處理之
    台北市政府警察局交通警察大隊員警認受處分人有違反道路交通管理處罰條例第
    六十二條第一項之行為，而逕行掣單舉發。嗣經受處分人於到案日期前申訴，原
    處分機關函請舉發機關結果，仍認受處分人有上開違規行為，遂先於九十一年一
    月二十九日依道路交通管理處罰條例第六十二條第一項之規定，裁處受處分人肇
    事致人受傷逃逸，吊銷駕駛執照，並於九十一年二月四日將裁決書送達受處分人
    台北市○○路○段三一二巷十七號五樓住處收受，惟受處分人另以前開寄發收受
    之裁決書因適為司法審理中，無法於收受二十日內提出聲明異議為由，而原處分
    機關再於九十一年六月四日再就前開同一事項、為同一內容之處分裁決書（裁決
    書案號亦為同一）送達受處分人收受，受處分人始於同年六月二十四日向原處分
    機關就前開九十一年六月四日之裁決書為聲明異議。
三、經查：
  (一)按法院受理交通事件，準用刑事訴訟法之規定，道路交通管理處罰條例第八十九
    條前段定有明文。而刑事訴訟法中一事不二罰之原則即係：於同一制裁目的下，
    人民之一行為僅以處一制裁為原則，若有併科而再次行使，因將破壞法秩序之安
    定、違背人民之善意信賴，將逾越必要程度，超過行為人就該行為所應受之處罰
    ，而違反比例原則，是僅能為一次裁處為原則，而交通事件於準用刑事訴訟法之
    規定下，則人民一違反交通規則之行為，業以僅處分一次為原則，於前次處分仍
    有效、確定之前提，不得再行就同一違反行為處罰。而違反道路交通管理事件統
    一裁罰標準及處理細則第二十五條之四第二款規定：「民眾檢舉違反道路交通管
    理事件，有下列情形之一者，公路主管或警察機關不應予舉發：‧‧二、同一違
    規行為再為重複檢舉者。‧‧」，即本此意旨。
  (二)原處分機關於九十一年一月二十九日就受處分人同一違規事由所為之同一內容之
    處分裁決書業已於同年二月四日送達受處分人，而原處分機關僅因前開裁決受處
    分人非故意未為聲明異議，方令於九十一年六月四日重為裁決、送達，俾使受處
    分人合於聲明異議之程序等情，已經本院函詢屬實，並有前開裁決書、台北市交
    通事件裁決所北市裁一字第○九一四○○一六三○○號函及附件中華民國郵政掛
    號郵件收件回執、送達證書等在卷可稽，則前開九十一年一月二十九日之裁決書
    因已逾聲明異議期間未經異議、撤銷程序而經確定，為有效具執行力之處分。而
    九十一年六月四日之裁決書，由其日期、主文等以查，均具與前開處分不同一之
    另一處分裁決之形式外觀，仍為具有外觀效力之處分，此原處分機關所為之重行
    處分即屬就同一事件為第二次之裁罰，而違反一事不二罰之原則，屬違法之裁決
    。
四、故揆諸前揭說明，雖受處分人以：並非肇事致人受傷後逃逸，當時尚有配合下車
    查看、配合員警製作筆錄云云為辯而提出異議雖尚無理由，然原處分機關違反一
    事不二罰之原則所為之九十一年六月四日裁決既有上開違誤，原處分自應為撤銷
    。然因同一事件早於九十一年二月四日受處分人收受九十一年一月二十九日裁決
    書後未聲明異議而確定，已如前述，故受處分人就前開同一事件即應以九十一年
    一月二十九日之裁決內容為執行裁罰，並非不予罰處，是本件即不應為不予裁罰
    之諭知，僅需撤銷原九十一年六月四日處分即可，併此敘明。
據上論結，應依道路交通案件處理辦法第二十條，裁定如主文。
中      華      民      國    九十二    年      一      月      六      日
                                    臺灣臺北地方法院交通法庭
                                        法  官  郭惠玲
右正本證明與原本無異
如不服本裁定應於送達後五日內向本院提出抗告狀
                                        書記官  陳  懿
中      華      民      國     九十二   年      一      月      七      日


司法院資訊處製作；財團法人民間司法改革基金會備份。
